臺灣臺北地方法院交通事件裁定　　　　 94年度交聲字第327號
原處分機關　臺北市交通事件裁決所
異　議　人
即受處分人　甲○○
上列受處分人因違反道路交通管理處罰條例事件，對於臺北市交
通事件裁決所民國九十四年一月二十四日所為之處分（原處分案
號：北市裁三字第裁二二－ＡＣＵ二五０一六二號），聲明異議
，本院裁定如下：
    主  文
原處分撤銷。
甲○○不罰。
    理  由
一、按法院受理交通事件，準用刑事訴訟法之規定，道路交通管
    理處罰條例第八十九前段定有明文；次按刑事訴訟法第一百
    五十四條第二項、第三百零一條第一項分別明定犯罪事實應
    依證據認定之，無證據不得認定犯罪事實，又不能證明被告
    犯罪者，法院應諭知無罪之判決，再認定犯罪事實所憑之證
    據，雖不以直接證據為限，間接證據亦包括在內，然而無論
    直接或間接證據，其為訴訟上之證明，須於通常一般之人均
    不致有所懷疑，而得確信其為真實之程度者，始得據為有罪
    之認定，倘其證明尚未達到此一程度，而有合理之懷疑存在
    以致事實審法院無從取得有罪之確信時，即應由法院為諭知
    被告無罪之判決（最高法院七十六年台上字第四九八六號刑
    事判例意旨參照），亦即刑事訴訟法上法院認定事實之最重
    要原則「認定被告有罪，就該有罪事實不能有任何之合理懷
    疑存在」，於法院審理行為人違反道路交通管理處罰條例案
    件時亦有其適用，易言之，法院於審理行為人違反道路交通
    管理處罰條例案件，當踐行完畢調查證據之程序後，為事實
    之認定時，如就原處分機關所認定之行為人違規之事實仍有
    合理之訴訟上懷疑，而無法百分之百確信行為人確有該當於
    道路交通管理處罰條例各該處罰條文之構成要件事實時，即
    應依訴訟上之「待證事實倘有懷疑，則從被告之利益作解釋
    」（罪疑唯輕）之證據法則，作對受處分人有利之認定。
二、原處分意旨略以：本件異議人即受處分人甲○○於民國（下
    同）九十三年八月九日十一時三十七分許，騎乘車號ＣＪＭ
    －三八七號重型機車，行經臺北市○○區○○街八十四巷口
    之有燈光號誌管制之交岔路口時，違規於福德街八十四巷口
    闖紅燈直行，而為臺北市政府警察局信義分局福德派出所警
    員高宸毅所查獲，並以受處分人有違反道路交通管理處罰條
    例第五十三條「行經有燈光號誌管制之交岔路口闖紅燈」規
    定之行為，摯發臺北市政府舉發違反道路交通管理事件通知
    單（北市警交大字第ＡＣＶ二五０一六二號，下稱舉發通知
    單），並載明應到案日期為九十三年八月二十四日前，同時
    將該舉發通知單交由受處分人簽收，惟受處分人拒簽收，警
    員遂將受處分人拒絕簽章事由記明在該舉發通知單上，而視
    為受處分人已收受該舉發通知單。嗣受處分人於舉發通知單
    上所載之應到案日期前向原處分機關提出申訴，經原處分機
    關調查結果，仍認受處分人有前開違規行為，乃於九十四年
    一月二十四日，依道路交通管理處罰條例第五十三條（贅引
    第一項）及違反道路交通管理事件統一裁罰基準及處理規則
    第四十三條、第四十四條、第六十一條及違反道路交通管理
    事件統一裁罰基準表之規定裁處受處分人罰鍰新台幣（下同
    ）四千五百元，並依道路交通管理處罰條例第六十三條第一
    項第三款（漏引第三款）之規定記違規點數三點。
三、聲明異議意旨略以：我騎乘機車至福德街尋找商家，車速約
    二十公里，經過福德街八十四巷巷口時為綠燈，開單員警在
    離路口約一百公尺處，就將我攔下說我闖紅燈，我告知該員
    警可能看錯，如果是現場攔停必無誤差，而且我的車速較慢
    ，員警在遠處察看燈號變換及我車子之位置，即斷言我闖紅
    燈，實在沒有道理，主張並無違規等語。
四、經查，本件受處分人所涉違規事項為「駕車行經有燈光號誌
    管制之交叉路口闖紅燈」之事實，雖有臺北市政府警察局舉
    發違反交通管理事件通知單（北市警交大字ＡＣＶ二五０一
    六二號）一紙在卷可稽，然本院先後於九十四年五月十日及
    九十四年六月四日以證人身分傳喚臺北市政府警察局信義分
    局福德街派出所員警高宸毅到院作證，證人均未到庭，此有
    本院刑事報到單二紙附卷可參，遍查卷內亦無其他任何照片
    或證據可供審酌之情形下，實不能僅以卷附舉發通知單即認
    定受處分人有原處分機關所指之違規事由。此外，尚無其他
    證據可以證明受處分人有前揭違規事項，足證依現存卷內所
    有證據，對於受處分人是否有違規事實，並無從為明確之認
    定，是本於前揭對「事實真偽有懷疑時，應將利益歸於被告
    之法則（罪疑唯輕法則）」，即應作對受處分人有利之認定
    。
五、綜上所述，依卷內所有證據，尚不足為原處分機關所為前揭
    違規事實之認定。是原處分機關遽對受處分人為前開裁決，
    即難認為允當，足證受處分人之異議為有理由，應由本院將
    原處分撤銷，改諭知受處分人不罰，以資適法。
據上論斷，應依道路交通案件處理辦法第二十條前段，裁定如主
文。
中　　華　　民　　國　　94　　年　　7　　月　   4　   日
                  交通法庭法　官  官信成
以上正本證明與原本無異。
如不服本裁定，應於裁定送達後5日內向本院提出抗告狀。
中　　華　　民　　國　　94　　年　　7 　　月　　5 　　日
                    　    書記官  陳靜君
